臺灣屏東地方法院刑事判決　　　　　　　 100年度易字第83號
公　訴　人　臺灣屏東地方法院檢察署檢察官
被　　　告　劉仁傑
上列被告因詐欺案件，經檢察官提起公訴（99年度偵字第5950號
、6852號），暨移送併辦意旨(100年度偵字第871 號) ，被告於
準備程序中就被訴犯罪事實為有罪之陳述，經本院告知簡式審判
程序之旨，並聽取被告及公訴人之意見後，合議庭裁定由受命法
官獨任進行審判程序，判決如下：
    主  文
劉仁傑犯幫助詐欺罪，累犯，處有期徒刑參月，如易科罰金，以
新臺幣壹仟元折算壹日。
    事  實
一、劉仁傑前於民國95年間因竊盜案件，經本院以95年度簡字第
    1465號判處有期徒刑4 月確定，於96年2 月16日易科罰金執
    行完畢。詎其可預見將自己之金融機構帳戶存摺、提款卡暨
    密碼等物，交予他人使用，可能因此供不法詐欺集團成員利
    用，以詐術使他人將款項匯入後，再予提領運用，並可能因
    此幫助他人從事詐欺犯罪，仍基於幫助他人犯罪之不確定故
    意，於99年4 月15日某時，前往位於屏東縣屏東市某郵局，
    以將其所有之中華郵政股份有限公司屏東廣東路郵局( 下稱
    廣東路郵局) 帳號00000000000000號帳戶之存摺、提款卡暨
    密碼等物，郵寄至高雄市某處之方式，而交付予姓名年籍不
    詳之詐欺集團某成年成員使用，前開姓名年籍不詳之詐欺集
    團某已成年成員於取得上開帳戶之存摺、提款卡暨密碼等物
    後，即寄送其與劉仁傑約定之新臺幣( 下同)2,000元予劉仁
    傑。嗣該詐欺集團之某已成年成員取得前開存摺、金融卡暨
    密碼等物後，即與該不詳詐騙集團之已成年成員共同基於意
    圖為自己不法所有之詐欺取財犯意聯絡，由其所屬之詐騙集
    團內某不詳已成年之成員，基於詐欺取財之犯意聯絡，分別
    於附表所示時間，以如附表所示之方式，致如附表所示之被
    害人陷於錯誤，而於附表所示之時間分別將附表所示之金額
    ，匯至劉仁傑所有之前開帳戶，該詐騙集團某不詳已成年之
    成員再以劉仁傑所交付上開廣東路郵局帳戶之提款卡將前開
    款項提領一空，嗣經簡秋蘭、蕭安利發覺有異而報警處理，
    始查悉上情。
二、案經臺南市政府警察局歸仁分局移送臺灣高雄地方法院檢察
    署檢察官呈請臺灣高等法院檢察署令轉暨屏東縣政府警察局
    刑事警察大隊暨屏東分局移送臺灣屏東地方法院檢察署檢察
    官偵查起訴。
    理  由
一、本件被告劉仁傑所犯係死刑、無期徒刑、最輕本刑為3 年以
    上有期徒刑以外之罪，其於準備程序中就被訴事實為有罪之
    陳述，經法官告知簡式審判程序之旨，並聽取公訴人及被告
    之意見後，認為適宜由受命法官獨任進行簡式審判程序，依
    刑事訴訟法第273 條之1 第1 項規定，合議庭裁定由受命法
    官獨任進行審判程序，合先敘明。
二、上開犯罪事實，業據被告劉仁傑於本院準備程序及審理時均
    坦承不諱（見本院卷第17、45、49頁背面），核與證人即被
    害人簡秋蘭、蕭安利於警詢所證述遭詐騙之情節大致相符（
    見警卷第30212 號第5 、6 、16至18頁），復有簡秋蘭之臺
    南市政府警察局第二分局南門派出所受理各類案件記錄表、
    受理詐辯帳戶通報警示簡便格式表、受理刑事案件報案三聯
    單、內政部警政署反詐騙諮詢專線紀錄表、郵政自動櫃員機
    交易明細表、蕭安利之屏東縣縣政府警察局屏東分局崇蘭派
    出所受理各類案件記錄表、受理詐騙帳戶通報警示簡便格式
    表、受理刑事案件報案三聯單、刑案記錄表、金融機構聯防
    機制通報單、內政部警政署反詐騙諮詢專線紀錄表、臺灣銀
    行自動櫃員機交易明細表、中華郵政股份有限公司屏東郵局
    99年9 月29日屏營字第0990003907號函暨所檢附之被告所申
    請開設上開廣東路郵局帳戶之郵局局號帳號查詢客戶基本資
    料及歷史交易資料、中華郵政股份有限公司屏東郵局100 年
    3 月9 日屏營字第1000000515號函所檢附之被告上開帳戶之
    客戶歷史交易明細、合作金庫商業銀行屏東分行100 年3 月
    21日合金屏存字第1000001245號函、合作金庫商業銀行鳳山
    分行100 年3 月21日合金鳳放字第1000001487號函各1 紙（
    見警卷第30212 號第8 至14頁、19至20、23至31頁、警卷第
    130809號第19至29、31、32頁、偵字第5950號卷第18、19頁
    、偵字第6582號第第13至15頁、本院卷第20、21、30、32頁
    ）在卷可證，足認被告上開任意性之自白應與事實相符。按
    金融帳戶為個人之理財工具，而金融存款帳戶，攸關存戶個
    人財產權益之保障，專屬性甚高，衡諸常理，若非與本人有
    密切關係，不可能提供個人帳戶供他人使用，又參以坊間報
    章雜誌及其他新聞媒體，對於以簡訊通知中獎或其他類似之
    不法犯罪集團，經常利用大量收購之他人存款帳戶，以隱匿
    其等詐欺取財犯罪之不法行徑，規避執法人員之查緝，並掩
    飾、確保因自己犯罪所得之財物，類此在社會上層出不窮之
    案件，亦多所報導及再三披露，則依一般人之社會生活經驗
    ，苟見他人不自己申請開立帳戶而蒐集不特定人之帳戶使用
    ，衡情應可預見收集之帳戶乃係被利用為與財產有關之犯罪
    工具。被告於行為時，已為成年人，自具有相當之生活閱歷
    ，對此當無不知之理，竟仍提供上開銀行帳戶之存摺、提款
    卡及提款卡密碼交予年籍姓名不詳之成年人使用，其就該人
    所屬之集團成員嗣後將其提供之帳戶供作詐欺取財之用，並
    藉以方便取得贓款及掩飾其詐欺犯行不易遭人查緝等情，顯
    不違反被告之本意，被告有幫助該不詳人士及其所屬集團詐
    欺取財之未必故意至明，是被告劉仁傑上開幫助詐欺取財之
    犯行，事證明確，堪以認定。
三、按刑法上之幫助犯，係對於犯罪與正犯有共同之認識，而以
    幫助之意思，對於正犯資以助力，而未參與實施犯罪之行為
    者而言（最高法院75年度臺上字第1509號、84年度臺上字第
    5998號、88年度臺上字第1270號判決參照）。是以，如未參
    與實施犯罪構成要件之行為，且係出於幫助之意思提供助力
    ，即屬幫助犯，而非共同正犯。查本件被告提供其金融機構
    帳戶予他人使用，使他人得基於詐欺取財之犯意，向被害人
    簡秋蘭、蕭安利施用詐術，致使被害人簡秋蘭、蕭安利陷於
    錯誤而交付款項，以遂行詐欺取財之犯行，然被告單純提供
    其金融機構帳戶予他人使用之行為，並不等同於向被害人施
    以欺罔之詐術行為，此外，復無其他證據證明被告有參與詐
    欺取財犯行之構成要件行為，是被告提供其金融機構帳戶予
    他人使用之行為，係對於他人遂行詐欺取財之犯行資以助力
    。核其所為，係犯刑法第30條第1 項前段、第339 條第1 項
    之幫助詐欺取財罪。又被告以一行為，幫助詐騙集團詐騙如
    附表所示之被害人，為一行為觸犯數罪名之同種想像競合犯
    （參見最高法院98年度臺非字第30號、97年度臺非字第566
    號判決、臺灣高等法院暨所屬法院96年法律座談會刑事類提
    案第7 號問題（二）研討結果），應依刑法第55條規定，從
    一情節較重之幫助詐欺取財罪處斷。另被告有如事實欄所載
    之論罪科刑執行之前科紀錄，有臺灣高等法院被告前案紀錄
    表在卷可查，其於有期徒刑執行完畢後，5 年以內故意再犯
    本件有期徒刑以上之罪，為累犯，應依刑法第47條第1 項規
    定，加重其刑。又被告以幫助他人詐欺取財之意思，參與犯
    罪構成要件以外之行為，為從犯，應依刑法第30條第2 項規
    定，減輕其刑，並與前開加重部分，依法先加重後減輕之。
    爰審酌被告提供金融機構帳戶予他人使用，不僅造成執法機
    關不易查緝犯罪行為人，助長經濟犯罪風氣，更造成被害人
    求償上之困難，固有不該，惟念及其於犯罪後於本院審理中
    尚知坦承犯行，已有悔悟，態度尚可，且其僅係提供帳戶，
    並未直接參與詐欺犯行，犯罪情節較輕微，暨衡及被告之素
    行、生活狀況、智識程度等一切情狀，量處如主文所示之刑
    ，並依其教育程度為高中肄業，家庭經濟狀況為勉持( 見警
    詢筆錄受詢問人欄所載) 及被害人所受損害等情，諭知如主
    文所示之易科罰金折算標準。至檢察官雖具體求處有期徒刑
    6 月，惟本院審酌上揭諸情，認本件上開所量處之刑，應屬
    適當，併予敘明。另被告所有上揭帳戶存摺及提款卡等物，
    雖係供詐騙集團成員進行詐騙所用之物，然未經扣案，迄今
    仍未取回，復非屬義務沒收之物，爰不另為沒收之諭知，附
    此敘明。
據上論斷，應依刑事訴訟法第273 條之1 第1 項、第284 條之1
、第299 條第1 項前段，刑法第30條、第339 條第1 項、第55條
、第47條第1 項、第41條第1 項前段，判決如主文。
本案經檢察官鍾佩真到庭執行職務。
中    華    民    國   100    年    4     月    20    日
                  刑事第一庭    法  官  許瑜容
以上正本證明與原本無異。
如不服本判決應於收受判決後10日內向本院提出上訴書狀，並
應敘述具體理由；其未敘述上訴理由者，應於上訴期間屆滿後
20日內向本院補提理由書（均須按他造當事人之人數附繕本）
「切勿逕送上級法院」。
中    華    民    國   100    年    4     月    20    日
                                書記官  龔惠婷
附表：
┌──┬────┬─────────────────┐
│編號│犯罪時間│犯  罪  方  式  及  匯  款  金  額│
├──┼────┼─────────────────┤
│ 1  │99年4 月│撥打電話給簡秋蘭，佯稱：日前購物交│
│    │27日21時│易，因操作錯誤，造成重複繳款，故須│
│    │59分許  │取消交易等語，致簡秋蘭因而陷於錯誤│
│    │        │，，而於同日22時58分許，於臺南市中│
│    │        │西區○○路93號南門路郵局ATM 提款機│
│    │        │，匯款新臺幣（下同）28,500元至劉仁│
│    │        │傑前開帳戶。                      │
├──┼────┼─────────────────┤
│ 2  │99年4 月│撥打電話給蕭安利，佯稱：日前在燦坤│
│    │27日18時│交易，因疏失誤用為分期，須變回單筆│
│    │許      │交易等語，致蕭安利因而陷於錯誤，而│
│    │        │於同年月28日00時15分許，至位於屏東│
│    │        │縣屏東市○○○路之「全家便利商店」│
│    │        │ATM 提款機，匯款27,800元至劉仁傑前│
│    │        │開帳戶。                          │
└──┴────┴─────────────────┘
附錄本案論罪科刑法條全文：
中華民國刑法第30條
幫助他人實行犯罪行為者，為幫助犯。雖他人不知幫助之情者，
亦同。
幫助犯之處罰，得按正犯之刑減輕之。
中華民國刑法第339條
意圖為自己或第三人不法之所有，以詐術使人將本人或第三人之
物交付者，處5 年以下有期徒刑、拘役或科或併科1 千元以下罰
金。
以前項方法得財產上不法之利益或使第三人得之者，亦同。
前二項之未遂犯罰之。